臺灣南投地方法院民事裁定
111年度消債更字第26號
聲  請  人  
即  債務人  莊知諭即莊惠山 

代  理  人  張家榛律師
相  對  人  
即  債權人  台北富邦商業銀行股份有限公司

法定代理人  程耀輝  


相  對  人  
即  債權人  國泰世華商業銀行股份有限公司

法定代理人  郭明鑑  
代  理  人  薛鈞    
相  對  人  
即  債權人  遠東國際商業銀行股份有限公司

法定代理人  周添財  


相  對  人  
即  債權人  元大商業銀行股份有限公司


法定代理人  翁健    
代  理  人  黃勝豐  
相  對  人  
即  債權人  玉山商業銀行股份有限公司


法定代理人  黃男州  
代  理  人  喬湘秦  
相  對  人  
即  債權人  台新國際商業銀行股份有限公司

法定代理人  尚瑞強  


相  對  人  
即  債權人  台新資產管理股份有限公司

法定代理人  吳統雄  
相  對  人  
即  債權人  第一金融資產管理股份有限公司  

法定代理人  施志調  
代  理  人  林雅婷  
相  對  人  
即  債權人  良京實業股份有限公司

法定代理人  平川秀一郎



相  對  人  
即  債權人  挺鈞股份有限公司

法定代理人  林洋億  
相  對  人  
即  債權人  萬榮行銷股份有限公司

法定代理人  呂豫文  


相  對  人  
即  債權人  摩根聯邦資產管理股份有限公司

法定代理人  李文明  
代  理  人  黃莉玲  
相  對  人  
即  債權人  台灣金聯資產管理股份有限公司

法定代理人  施俊吉  


相  對  人  
即  債權人  元大國際資產管理股份有限公司

法定代理人  宋耀明  
代  理  人  楊富傑  
相  對  人  
即  債權人  衛生福利部中央健康保險署

法定代理人  李伯璋  


上列當事人間更生事件，本院裁定如下：
    主  文
聲請人即債務人莊知諭即莊惠山自民國一百一十一年七月十四日
十六時起開始更生程序。
命司法事務官進行本件更生程序。
    理  由
一、按債務人對於金融機構負債務者，在聲請更生前，應向最大
    債權金融機構請求協商債務清償方案，或向其住、居所地之
    法院或鄉、鎮、市、區調解委員會聲請債務清理之調解。債
    務人依前開規定聲請法院調解，徵收聲請費新臺幣（下同）
    1,000元；債務人於法院調解不成立之日起20日內，聲請更
    生或清算者，以其調解之聲請，視為更生或清算之聲請，不
    另徵收聲請費，消費者債務清理條例（下稱消債條例）第15
    1條第1項、第153條之1定有明文。
二、經查：聲請人即債務人（下稱聲請人）因認自身有不能清償
    債務之情，於民國111年1月25日以書面向本院聲請與相對人
    即債權人（下稱相對人）進行債務清理之調解，經本院以11
    1年度司消債調字第8號前置調解事件受理在案；惟因相對人
    即最大債權金融機構國泰世華商業銀行股份有限公司（下稱
    國泰銀行）認就還款金額意願差距過大，顯難達成共識，於
    調解期日未到場，致於111年3月16日調解不成立，經本院核
    發調解不成立證明書等節，業經本院調閱本院111年度司消
    債調字第8號前置調解事件卷宗（下稱調解卷）無誤，堪認
    屬實。又聲請人於調解不成立日起20日內之111年3月16日，
    即向本院聲請更生（見本院卷第20頁），是應將其於111年1
    月25日所為之調解聲請，視為更生聲請，不另徵收聲請費；
    從而，本件聲請程序，尚屬適法。 
三、次按債務人不能清償債務或有不能清償之虞者，得依本條例
    所定更生或清算程序，清理其債務；債務人無擔保或無優先
    權之本金及利息債務總額未逾1,200萬元者，於法院裁定開
    始清算程序或宣告破產前，得向法院聲請更生，消債條例第
    3條、第42條第1項定有明文。法院開始更生程序之裁定，應
    載明其年、月、日、時，並即時發生效力；法院裁定開始更
    生或清算程序後，得命司法事務官進行更生或清算程序，必
    要時，得選任律師、會計師或其他適當之自然人或法人一人
    為監督人或管理人，消債條例第45條第1項、第16條定有明
    文。
四、聲請意旨略以：聲請人積欠相對人已知之債務總額為2,857,
    292元，有不能清償債務之情事，未逾1,200萬元；聲請人因
    患有痛風、失眠、高血壓等病症，且年紀較長，現無工作，
    惟2名子女每月會支付其生活費共1萬元，每月固定收入1萬
    元，扣除每月個人生活必要支出9,236元後尚有餘額，雖不
    足以清償債務，惟仍可履行更生方案，且願意以每月還款1,
    000元、總還款金額7萬2,000元之計畫清償債務；聲請人並
    無清算或破產等事件現繫屬於法院，爰依法聲請更生等語。
五、經查：
  ㈠聲請人主張其現無工作，惟2名子女每月共會支付其生活費共
    1萬元等語，有其2名子女所開立之切結書可證（見本院卷第
    251至253頁），堪認聲請人應有固定收入1萬元，而有清償
    債務之可能。
  ㈡聲請人主張其每月個人生活必要支出為9,236元等情。本院考
    量聲請人之負債現況，其日常生活所需費用，自應節制開支
    ，不得有超越一般人最低生活標準之享受，其對他人扶養程
    度，亦應有所限度，不應與一般人相當，以免有失衡平，故
    參酌消債條例第64條之2所定債務人及其共同生活親屬所必
    要生活費數額之認定標準，以最近1年衛生福利部或直轄市
    政府所公告當地區每人每月最低生活費（111年度臺灣省每
    人每月最低生活費）1.2倍計算數額即1萬7,076元（計算式
    ：1萬4,230元×1.2倍＝1萬7,076元），作為必要支出之標準
    ，除有特殊情形並有證據證明者外，不宜超出此金額之範圍
    。衡以聲請人前開所列每月個人生活必要支出金額為9,236
    元，未逾越上開1萬7,076元之範圍，尚屬相當。則聲請人每
    月固定收入1萬元，於扣除個人生活之必要支出9,236元後，
    每月尚有餘額約764元，可資作為清償債務之基礎，且聲請
    人亦表明欲每月還款1,000元，實有清償債務之意願。
  ㈢依如附表所示相對人陳報，截至附表所示基準日止，對聲請
    人尚有如附表所示債權額（含本金、利息），合計上開債權
    總額（含本金、利息）為764萬3,225元。然而，聲請人名下
    並無財產，有稅務電子閘門財產所得調件明細表、高額壽險
    資訊連結作業資料等件在卷可查（見本院卷第87至89頁、第
    97至108頁），再衡其現有收支狀況，足認其確有不能清償
    債務之情事，已合於聲請更生之要件，自應予其有透過更生
    程序加以重建經濟生活之機會，俾符消債條例之立法本旨。
六、綜上所述，本件聲請人有不能清償債務之情事，又所負無擔
    保或無優先權之債務總額未逾1,200萬元，且未經法院裁定
    開始清算程序或宣告破產，復查無消債條例第6條第3項、第
    8條或第46條各款所定應駁回更生聲請之事由存在，則聲請
    人聲請更生，應屬有據，自應准許。
七、爰裁定如主文。
中　　華　　民　　國　  111 　年 　 7   　月　  14    日
                  民事第二庭  法  官  葉峻石
以上正本係照原本作成。
本裁定不得抗告。
中　　華　　民　　國　  111 　年 　 7   　月　  14    日
                              書記官  沈柏樺
附表:
編號 債權人 債權總額 (本金、利息；新臺幣) 基準日(民國) 1 台北富邦商業銀行股份有限公司 372,966元 111年4月11日 2 國泰世華商業銀行股份有限公司 511,146元 111年4月11日 3 遠東國際商業銀行股份有限公司 334,574元 111年4月11日 4 元大商業銀行股份有限公司 477,466元 111年4月11日 5 玉山商業銀行股份有限公司 793,287元 111年4月11日 6 台新國際商業銀行股份有限公司 475,259元 111年4月11日 7 台新資產管理股份有限公司 889,780元 111年4月11日 8 第一金融資產管理股份有限公司 648,019元 111年4月11日 9 良京實業股份有限公司 922,966元 111年4月18日 10 挺鈞股份有限公司 未陳報  11 萬榮行銷股份有限公司 1,369,513元 111年4月11日 12 摩根聯邦資產管理股份有限公司 389,783元 111年4月26日 13 台灣金聯資產管理股份有限公司 66,885元 111年4月10日 14 元大國際資產管理股份有限公司 233,216元 111年4月11日 15 衛生福利部中央健康保險署 158,365元 111年4月11日 合計：764萬3,225元